【裁判字號】    99,上訴,2503
【裁判日期】    990812
【裁判案由】    毒品危害防制條例
【裁判全文】
臺灣高等法院刑事判決                99年度上訴字第2503號
上  訴  人
即  被  告  甲○○
上列上訴人因違反毒品危害防制條例案件，不服臺灣臺北地方法
院99年度訴字第738號，中華民國99年6月18日第一審判決（起訴
案號：臺灣臺北地方法院檢察署99年度毒偵字第1272號），提起
上訴，本院判決如下：
    主  文
上訴駁回。
    理  由
一、依刑事訴訟法第350條、第361條、第362條、第367條規定，
    不服地方法院之第一審判決而上訴者，須提出上訴書狀，並
    應敘述具體理由，為上訴必備之程式；其所提出之書狀未敘
    述上訴理由，或僅曾以言詞陳述上訴理由者，均應於上訴期
    間屆滿後20日內補提理由書於第一審法院。第一審法院經形
    式審查，認逾期未補提上訴理由者，應定期間先命補正；逾
    期未補正者，為上訴不合法律上之程式，應以裁定駁回。倘
    已提出上訴理由，但所提非屬具體理由者，則由第二審法院
    以上訴不合法律上之程式，判決駁回。而所謂具體理由，必
    係依據卷內既有訴訟資料或提出新事證，指摘或表明第一審
    判決有何採證認事、用法或量刑等足以影響判決本旨之不當
    或違法，而構成應予撤銷之具體事由，始克當之（例如：依
    憑證據法則具體指出所採證據何以不具證據能力，或依憑卷
    證資料，明確指出所為證據證明力之判斷如何違背經驗、論
    理法則）；倘僅泛言原判決認定事實錯誤、違背法令、量刑
    失之過重或輕縱，而未依上揭意旨指出具體事由，或形式上
    雖已指出具體事由，然該事由縱使屬實，亦不足以認為原判
    決有何不當或違法者（例如：對不具有調查必要性之證據，
    法院未依聲請調查亦未說明理由，或援用證據不當，但除去
    該證據仍應為同一事實之認定），皆難謂係具體理由，俾與
    第二審上訴制度旨在請求第二審法院撤銷、變更第一審不當
    或違法之判決，以實現個案救濟之立法目的相契合，並節制
    濫行上訴（最高法院97年度台上字第892號判決意旨參照）
    。又依刑事訴訟法第367條之文義及立法意旨，僅於「上訴
    書狀未敘述上訴理由」之情形，為保障上訴人之權益，始有
    補正之問題。至有無敘述理由，第一審法院僅作形式上之審
    查，如上訴書狀形式上已敘述不服原判決之意旨者，即與未
    敘述上訴理由之情形有別，無庸再命補正；至於其理由是否
    具體，則屬第二審法院審查之範圍，亦不在命補正之列。亦
    即上訴書狀已記載理由，並有具體之敘述時，其上訴既屬合
    法，第二審法院固應就其理由之是否可取，為實體之審理及
    判斷；如認其上訴書狀雖記載理由，但並未具體敘述時，則
    無須再命補正，可逕認其上訴不合法，以判決駁回之（最高
    法院97年度台上字第3889號判決意旨參照）。
二、原審判決認被告甲○○前於民國（下同）88年間因施用毒品
    案件，經觀察勒戒後認無繼續施用毒品之傾向，經臺灣板橋
    地方法院檢察署檢察官於88年3月17日以88年度偵字第5338
    號、88年度偵緝字第219號、88年度偵字第2682號為不起訴
    處分確定；又於88年間再犯施用第一、二級毒品案件，於88
    年10月26日受強制戒治，至89年3月10日停止戒治，並經臺
    灣士林地方法院以88年度訴字第586號判處有期徒刑7月、4
    月，應執行有期徒刑10月確定（後經同院以89年度聲字第
    1159號裁定免其刑之執行）。詎仍不思戒除毒癮，猶於99年
    1月16日某時許，在臺北縣中和市○○路與連城路附近路邊
    5969-DA號汽車內以將海洛因、甲基安非他命結晶置入其所
    有吸食器後點火燒烤吸入其煙霧之方式，同時施用第一級毒
    品海洛因、第二級毒品甲基安非他命1次。嗣員警於99年1月
    18日8時50分許持搜索票搜索甲○○位於臺北縣新店市○○
    路○段162號4樓住處，經其同意採尿送驗，結果呈嗎啡及甲
    基安非他命陽性反應。上揭犯罪事實，業據被告於原審審理
    中自白不諱，並有臺北市政府警察局樹林分局搜索扣押筆錄
    、扣押物品目錄表、照片6張等件在卷可按（見偵查卷第12
    至13頁、第22至24頁），及臺灣檢驗科技股份有限公司99年
    2月4日濫用藥物檢驗報告、臺北縣政府警察局樹林分局毒品
    犯罪嫌犯人姓名暨代碼對照表（代碼編號：J0000000號）附
    卷可稽（見偵查卷第18 至19頁）。再扣案米色粉末1袋、白
    色透明結晶2袋，經送驗結果，確分別含有第一級毒品海洛
    因成分（毛重0.4980公克，驗餘淨重0. 2160公克）、第二
    級毒品甲基安非他命成分（總毛重2.2260公克，驗餘總淨重
    1.3158公克），有交通部民用航空局航空醫務中心毒品鑑定
    書在卷可查（偵查卷第20頁）。綜上所述，足認被告自白與
    事實相符，本件事證明確，被告犯行，洵堪認定。被告曾接
    受觀察勒戒及強制戒治，其本案犯罪時間距離第1次觀察勒
    戒執行完畢（88年3月17日前）雖已逾5年，惟被告於88 年3
    月17日前觀察勒戒執行完畢後5年內，復於88年間再犯施用
    第一、二級毒品案件，經觀察勒戒並於88年10月26日至89年
    3月10日受強制戒治，復經臺灣士林地方法院以88年度訴字
    第586號判處有期徒刑7月、4月，應執行有期徒刑10月確定
    ，有本院被告前案紀錄表附卷足參，是被告所為在上開觀察
    、勒戒執行完畢後5年內再犯施用毒品罪，並經追訴、處罰
    ，則其本次犯行即與毒品危害防制條例第20條第3項所稱之
    「5年後再犯」有別，自應依法論科。被告所為，係犯毒品
    危害防制條例第10條第1項之施用第一級毒品罪及同條第2項
    之施用第二級毒品罪。其施用前、後持有第一級毒品海洛因
    、第二級毒品甲基安非他命之低度行為，應分別為其施用第
    一、二級毒品之高度行為所吸收，不另論罪。又被告以一施
    用行為，同時施用第一級毒品海洛因及第二級毒品甲基安非
    他命，係一行為觸犯上開2罪名，為想像競合犯，應依刑法
    第55條之規定，論以施用第一級毒品罪。另被告有如犯罪事
    實欄所載前案科刑及執行之情形，有本院被告前案紀錄表附
    卷可參，應依刑法第47條第1項規定論以累犯，並加重其刑
    。爰審酌被告為累犯，及其素行（有其臺灣高等法院被告前
    案紀錄表附卷可稽）、犯罪之動機目的、智識程度、家庭狀
    況、施用毒品非但戕害自己身心，亦妨害社會善良秩序，及
    其犯後坦認犯行態度良好等一切情狀，量處有期徒刑10月，
    並就扣案之驗餘淨重0. 2160公克海洛因、驗餘總淨重1.315
    8公克甲基安非他命依毒品危害防制條例第18條第1項前段宣
    告沒收銷燬、空分裝袋12個及吸食器1組依刑法第38 條第1
    項第2款宣告沒收，核無違誤。
三、本件上訴人即被告甲○○不服原審判決，提起上訴，其於99
    年7月5日提出上訴理由狀稱：原判決理由與事實不符；復於
    99年7月19日提出上訴理由狀稱：原判決指樹林分局員警持
    搜索票至其住所搜查乃至起出毒品，實係持拘票拘提被告，
    並無搜索票，該毒品亦係其主動交出後及其同意才開始進行
    搜索；另毒品之施用其不曾以針筒施打方式施用海洛因，請
    求明察從輕量刑云云。惟參酌被告之警詢筆錄記載內容，警
    方99年1月18日係分別持拘票、搜索票前往被告住處執行拘
    提並搜索其住處（見偵查卷第2頁背面），復有拘票、搜索
    票各1紙在卷可稽（見偵查卷第9頁、第11頁）；再原判決係
    認定被告「將海洛因、甲基安非他命結晶置入其所有吸食器
    後點火燒烤吸入其煙霧之方式，同時施用第一級毒品海洛因
    、第二級毒品甲基安非他命」，並非認定被告係「以針筒施
    打方式施用海洛因」。另按刑之量定係實體法上賦予法院職
    權裁量之事項，倘無逾越法律規定之範圍，或濫用裁量權限
    之情形，即不得任意指摘為違法（最高法院96年度台上字第
    3855號判決意旨參照），原審判決已詳細記載其審酌科刑之
    一切情狀之理由，核無量刑刑度之違法或不當情形。本件原
    判決已詳敘其所憑證據、認定理由及其審酌科刑之依據。從
    形式上觀察，原判決並無認定事實錯誤、量刑瑕疵或違背法
    令之情形。被告上訴理由執本件員警係持拘票拘提並無搜索
    票，及其不曾以針筒施打方式施用海洛因，請求明察從輕量
    刑等語，其所述均與卷內既有之資料不符，並非依據卷內資
    料執為指摘，核非上開法條規定之上訴應敘述之具體理由。
    被告復顯未依據卷內既有訴訟資料或提出新事證，指摘或表
    明第一審判決有何採證認事、用法或量刑等足以影響判決本
    旨之不當或違法，並不足以影響原審判決結果，而構成應予
    撤銷之具體事由，即與未敘述具體理由無異。揆諸上開說明
    ，本件上訴未敘述具體理由，本院亦無須再命補正，其上訴
    不合法，應予駁回，並不經言詞辯論為之。
據上論斷，應依刑事訴訟法第367條前段、第372條，判決如主文
。
中    華    民    國    99    年    8     月    12    日
            刑事第十五庭  審判長法  官  吳昭瑩
                                法  官  吳炳桂
                                法  官  賴邦元
以上正本證明與原本無異。
如不服本判決，應於收受送達後10日內向本院提出上訴書狀，其
未敘述上訴之理由者並得於提起上訴後10日內向本院補提理由書
（均須按他造當事人之人數附繕本）「切勿逕送上級法院」。
                                書記官  鄭信昱
中    華    民    國    99    年    8     月    13    日

司法院資訊處製作；財團法人民間司法改革基金會備份。
